臺灣臺北地方法院民事判決　　　　　　　　　　　　九十二年度訴字第五七二五號
　　原　　　告　甲○○○
　　被　　　告　丙○
當事人間塗銷抵押權登記事件，本院於民國九十三年二月二十六日言詞辯論終結，判
決如下：
    主  文
被告應將原告所有台北市○○區○○段三小段一九二地號土地（權利範圍：一萬分之
一百二十四）及其上台北市○○區○○段三小段二八七九建號建物全部，於民國七十
八年八月二十六日設定新台幣陸拾萬元之最高限額抵押權登記（收件字號：七十八年
中山字第二五七二三○號）予以塗銷。
訴訟費用由被告負擔。
本判決於原告以新台幣貳拾貳萬元為被告供擔保後，得假執行。
    事  實
甲、原告方面：
一、聲明：
（一）如主文第一項所示。
（二）願供擔保請准宣告假執行。
二、陳述：
（一）原告甲○○○之丈夫李大鈞曾為訴外人乙○○○向被告借貸之保證人，並提供
      李大鈞所有坐落台北市○○區○○段三小段一九二地號土地及其上台北市○○
      區○○段三小段二八七九建號建物（下稱系爭房地）為擔保，設定本金最高限
      額新台幣（下同）六十五萬元之抵押權予被告，存續期間自七十八年八月二十
      五日起至八十一年八月二十四日。
（二）被告於八十年間，為實行上開抵押權，聲請本院民事執行處八十年度民執荒字
      第四七四六號強制執行，李大鈞為免遭拍賣，於八十年八月十五日與被告達成
      和解，約定由李大鈞給付被告五十萬元，其餘利息由乙○○○負責清償，待全
      部清償完畢，被告即撤回執行。李大鈞業就同意代償部分全部清償，被告於系
      爭債權全數獲得滿足後，撤回強制執行，卻未同時辦理抵押權塗銷登記。惟被
      告對系爭房地之擔保債權，既因和解及李大鈞之清償行為而消滅，李大鈞並於
      八十二年間將系爭房地所有權移轉予原告甲○○○，原告甲○○○爰基於所有
      權人地位，請求被告將系爭房地之抵押權登記塗銷。
（三）系爭本票之背書，係被告逼迫李大鈞所為，且被告對背書人之請求權及利息請
      求權，均已經時效消滅。
三、證據：提出土地及建物登記簿謄本、民事執行處通知、和解書、支票、收據（以
    上均影本）為證。
乙、被告方面：
一、聲明：原告之訴及假執行之聲請均駁回。
二、陳述：八十年八月十五日，兩造達成和解後，尚有尾款十二萬元未清償，乙○○
    ○開立之本票，有李大鈞之背書，被告自無塗銷抵押權之必要。
三、證據：提出本票為證。
    理  由
一、原告主張：李大鈞曾為訴外人乙○○○向被告借貸之保證人，並提供李大鈞所有
    系爭房地為擔保，設定抵押權予被告，兩造於八十年八月十五日達成和解，約定
    李大鈞給付被告五十萬元，其餘利息由乙○○○負責清償，李大鈞依約清償後，
    被告即撤回執行，惟被告漏未辦理抵押權塗銷登記，李大鈞則於八十二年間將系
    爭房地所有權移轉予原告甲○○○，原告甲○○○爰基於所有權人地位，請求被
    告將系爭房地之抵押權登記塗銷。
    被告則以：李大鈞尚有十二萬元未清償，被告自無塗銷抵押權之必要云云，資為
    抗辯。
二、原告主張李大鈞曾為訴外人乙○○○向被告借貸之保證人，並提供李大鈞所有系
    爭房地為擔保，於七十八年八月二十六日設定新台幣陸拾萬元之最高限額抵押權
    登記（收件字號：七十八年中山字第二五七二三○號），被告與李大鈞於八十年
    八月十五日達成和解，李大鈞並已給付被告五十萬元之事實，業經原告提出土地
    及建物登記簿謄本、和解書、收據為證，被告對此亦不爭執，自堪信為真實。至
    原告主張李大鈞已依和解條件清償，對被告已不負債務，被告應依約將系爭房地
    之抵押權登記塗銷等情，則為被告所否認，並以前開情詞置辯。經查：
（一）被告與李大鈞於八十年八月十五日簽立之和解書記載：李大鈞代乙○○○清償
      二十萬元、三十萬元，積欠十九個月利息計十二萬元正由乙○○○開具商業本
      票（八十年十月三十一日到期）面額十二萬元正乙紙交與被告收據，前述款項
      確已支付，待全部票據兌現後，丙○同意無條件撤回執行等語，有原告所提和
      解書為證。被告對於李大鈞已依和解條件交付五十萬元固不爭執，惟以乙○○
      ○開立之本票，有李大鈞之背書，該紙本票並未兌現，辯稱李大鈞對被告所負
      債務，尚有十二萬元並未清償云云，並提出該紙本票為證。原告對於該紙本票
      之真正固不爭執，惟主張被告對背書人李大鈞之票款請求權及利息請求權，均
      已經時效消滅，自得拒絕給付等語。查和解書既載明十二萬元，係積欠十九個
      月之利息，應認該十二萬元，具有利息之性質。
（二）按利息請求權，因五年間不行使而消滅，民法第一百二十六條定有明文。次按
      本票發票日，為本票應記載事項，本票之執票人，對前手之追索權，自作成拒
      絕拒絕證書日起算，一年間不行使，因時效而消滅，其免除作成拒絕證書者，
      本票自到期日起算，票據法第一百二十條第六款、第二十二條第二項亦有明文
      。查被告所提乙○○○開立之本票，未載發票日，本為無效票據，被告不得持
      該無效票據，行使票據權利。且該紙本票記載免除作成拒絕證書，到期日為八
      十年十月三十一日，被告就該票據到期日一年內，有對背書人即李大鈞行使票
      據追索權，或自八十年八月十五日兩造成立和解時起算五年內，有對該十二萬
      元利息請求權，為中斷時效行為，並未舉證以實其說，李大鈞並當庭主張拒絕
      給付等語。原告主張被告十二萬元之票款請求權或利息請求權，均已經時效消
      滅，應為可取。
三、綜上所陳，原告對於被告所辯十二萬元之債務，既得以時效消滅為由，拒絕給付
    ，從而，原告甲○○○請求被告應將系爭房地之最高限額抵押權登記（收件字號
    ：七十八年中山字第二五七二三○號）予以塗銷，為有理由，應予准許。
四、假執行之宣告：
    原告陳明願供擔保，聲請宣告假執行，核無不合，爰酌定相當擔保金額准許之。
五、結論：原告之訴為有理由，依民事訴訟法第七十八條、第三百九十條第二項判決
    如主文。
中　　　華　　　民　　　國　　九十三　　年　　　三　　　月　　十一　　日
                                        民事第三庭  法  官    李慈惠
正本係照原本作成
如對本判決上訴，須於判決送達後廿日內向本院提出上訴狀
中　　　華　　　民　　　國　　九十三　　年　　　三　　　月　　十二　　日
                                                    書記官    林秀娥
